臺灣板橋地方法院刑事判決　　　　　　94年度交簡上字第36號
上　訴　人
即　被　告　甲○○
上列上訴人因公共危險案件，不服本院於民國93年12月29日以93
年度交簡字第798 號所為第一審刑事簡易判決（原偵查案號：93
年度調偵字第223 號），提起上訴，經本院管轄第二審合議庭判
決如下：
    主  文
上訴駁回。
    事  實
一、甲○○以駕駛計程車為業，為從事業務之人，於民國（下同
    ）92年8 月22日22時20分許，駕駛車號5E-450號營業小客車
    ，沿台北縣板橋市○○街往文化路方向行駛，行經臺北縣板
    橋市○○街與民治街口時，應注意車輛行至交岔路口時應減
    速慢行，及注意車前狀況，並隨時採取必要之安全措施，而
    依當時情形又無不能注意之情事，竟疏未注意，貿然行進，
    適同時丙○○騎乘車號NU6-689 號重機車，沿板橋市○○街
    往北方向行駛，甲○○所駕駛之營業小客車因此撞擊丙○○
    所騎乘之機車右側，致丙○○人車倒地，並受有頭部外傷併
    右頭皮血腫、左膝挫傷擦傷淤腫等傷害（按業務過失傷害部
    分業經告訴人丙○○撤回告訴，本院另為不受理判決在案）
    。詎甲○○於肇事後，竟不為必要之安全救助工作，而逕行
    駕車逃逸。嗣經路人目睹車禍經過並記下肇事營業小客車之
    車號後，為警循線查獲。
二、案經丙○○訴由臺北縣政府警察局海山分局報請臺灣板橋地
    方法院檢察署檢察官偵查後聲請簡易判決處刑。
    理  由
一、訊據上訴人即被告甲○○固坦承有與告訴人丙○○所騎乘之
    上開重型機車發生擦撞，且並無下車查看或報警之事實，惟
    矢口否認有上開肇事逃逸之犯行，辯稱：本件車禍係告訴人
    所騎乘之機車車速太快所致，伊並無違規亦無超速，應是告
    訴人騎乘機車肇事，並非伊肇事云云。惟查：
    (一)上揭車禍發生致告訴人受有前揭傷害之事實，業據告訴人
      丙○○指述歷歷，並有目擊車禍發生經過之證人乙○○到
      庭證述屬實，復有中英醫院診斷證明書乙紙、現場照片18
      張、道路交通事故調查報告表、交通事故補充資料表、現
      場圖、車籍作業系統- 查詢認可資料等附卷可參，是被告
      於上揭時地，確係駕駛上開營業小客車與告訴人騎乘之上
      開重型機車發生車禍，致告訴人因此受有前揭之傷害，其
      理灼然。
    (二)按刑法第185 條之4 之肇事致人死傷逃逸罪，以處罰肇事
      後逃逸之駕駛人為目的，俾促使駕駛人於肇事後能對被害
      人即時救護，以減少死傷，是該罪之成立祇以行為人有駕
      駛動力交通工具肇事，致人死傷而逃逸之事實為已足，至
      行為人之肇事有否過失，則非所問，最高法院89年度臺上
      字第2157號判決可資參照。又按機車並無外車殼可保護乘
      員，故乘坐機車之人因撞擊而摔落，即會因身體直接撞擊
      地面或車輛而受擦傷、挫傷或其他更嚴重之傷害，此為社
      會一般之人周知之事實。經查本件告訴人丙○○於原審庭
      訊時指稱：被告的計程車正前方中央保險桿撞到伊機車右
      側腳踏板，伊就向左倒地滑行，整個人飛出去3 、4 公尺
      左右，跌落在計程車右前方，伊機車被壓在計程車下面，
      計程車就後退，再從左邊往文化路方向駛離等語，是被告
      於前揭時地，因肇事而擦撞告訴人所騎乘重型機車，因而
      致告訴人受傷之情形，自難諉為不知；復參酌本件被告於
      原審庭訊時亦供稱：伊案發當時有煞車，機車擦撞伊保險
      桿後，機車騎士跌坐在地上，因當時認為伊沒有違規，就
      沒有理會而駛離現場，就算該機車駕駛人有受傷也是他自
      己的錯云云，尤足認定被告於事故發生時應可知悉告訴人
      有受傷之情事。揆諸上揭判決意旨，刑法第185 條之4 規
      定之「肇事」，以行為人駕駛動力交通工具，發生交通事
      故即已足，不以行為人對該交通事故有過失，始為該條構
      成要件中所稱之「肇事」。故被告因肇事而撞擊告訴人所
      騎乘之重型機車，因而致告訴人受傷，其於肇事後未下車
      查看或報警處理，逕自離去，顯該當於刑法第185 條之4
      之構成要件，是被告所辯，顯不足採，其犯行堪以認定。
    (三)綜上，被告上開犯嫌已臻明確，應予依法論科。
二、核被告所為，係犯刑法第185 條之4 之駕駛動力交通工具肇
    事，致人受傷而逃逸罪。原審以被告上開犯行明確，依刑事
    訴訟法第499 條第1 項前段、第3 項、第454 條第2 項、第
    450 條第1 項，刑法第185 條之4 ，並審酌被告之素行、品
    行、犯罪之動機、目的、手段、所生危害及犯後態度等一切
    情狀，且前未曾受有期徒刑以上之刑之宣告，其因一時失慮
    偶罹刑章，經偵審程序及刑之宣告後，應能知所警惕，信無
    再犯之虞，認對其所宣告之刑以暫不執行為適當，量處有期
    徒刑7 月，並宣告緩刑2 年，且為確實使被告有正確之法律
    觀念，並提供必要之協助及督促，並依其所犯上開情節，認
    有加以追蹤觀護之必要，亦併依刑法第93條第1 項之規定，
    宣告緩刑期內付保護管束，本院以原審認事用法，均無不合
    ，量刑亦屬妥適。是上訴人以前揭所辯為上訴意旨，核無理
    由，上訴應予駁回。
三、本件被告經多次合法傳喚，均無正當理由不到庭，爰依刑事
    訴訟法第371 條規定，不待其陳述，逕行判決。
據上論斷，應依刑事訴訟法455 條之1 第1 項、第3 項、第368
條、第371 條，判決如主文。
本案經檢察官黃仙宜到庭執行職務
中　　華　　民　　國　　94　　年　　10　　月　　25　　日
　　　　　　  交通法庭  審判長法  官  戴 嘉 清
                              法  官  陳 信 旗
                              法　官　林 晏 鵬
以上正本證明與原本無異。
不得上訴。
                              書記官　陳 君 偉
中　　華　　民　　國　　94　　年　　10　　月　　25　　日
